臺灣高雄地方法院刑事判決　　　　　　 96年度勞安訴字第2號
公　訴　人　臺灣高雄地方法院檢察署檢察官
被　　　告　甲○○
選任辯護人　蘇精哲律師
　　　　　　王建元律師
　　　　　　鍾秀瑋律師
上列被告因業務過失致死等案件，經檢察官提起公訴（96年度偵
字第13277 號），本院合議庭裁定由受命法官獨任改依簡式審判
程序審理，並判決如下：
    主  文
甲○○犯業務過失致人於死罪，處有期徒刑陸月，如易科罰金，
以新臺幣壹仟元折算壹日，減為有期徒刑參月，如易科罰金，以
新臺幣壹仟元折算壹日。緩刑貳年。
    事  實
一、甲○○係位於高雄縣大社鄉○○路8 號之中國人造纖維股份
    有限公司高雄總廠聚酯纖維廠之廠長，實際負責該廠區之操
    作管理，為從事業務之人，亦為工作場所負責人，而郭志誠
    則為該聚酯纖維廠員工，甲○○應注意使勞工從事自動化倉
    儲設備之偏移齒輪軌道上方載貨臺車調整作業，勞工有被夾
    危害之虞，應依勞工安全衛生設施規則第57條第1 項「雇主
    對於機械之掃除、上油、檢查、修理或調整有導致危害勞工
    之虞者，應停止該機械運轉……」及勞工安全衛生法第5 條
    第1 項第1 款「雇主對左列事項應有符合標準之必要安全衛
    生設備：一  防止機械、器具、設備等引起之危害。……」
    之規定，於偏移齒輪軌道上方載貨臺車調整作業前，應確實
    停止自動化倉儲設備運轉，採取防止勞工被壓擠之必要安全
    措施，始得使勞工從事載貨臺車調整作業，而依當時情形又
    無不能注意之情事，竟疏未注意，適郭志誠於民國96年1 月
    27日凌晨0 時許，在該廠區絲餅1 期自動化物流區發現2-2A
    1 空移載臺車已偏移齒輪輸送軌道，致機械因自動化物流系
    統無法正常出料而停擺，乃於未切斷電源開關之情形下，即
    貿然將上半身探入2- 1A 升降臺下方查看，欲動手搬動2-2A
    1 空移載臺車至正常之輸送軌道上，此際，自動化物流系統
    因故障已排除而回復正常運轉，2-1A升降臺即往下方移動，
    致郭志誠閃避不及，胸部遭2-1A升降臺壓擠，經廠區同事郭
    偉泰發現有異進行搶救，郭志誠經送醫急救後，仍於同日凌
    晨1 時40分許因心臟衰竭不治死亡（被告中國人造纖維股份
    有限公司部分另行判決）。
二、案經臺灣高雄地方法院檢察署檢察官簽分偵查起訴。
    理  由
一、本件被告甲○○所犯刑法第276 條第2 項業務過失致人於死
    罪以及勞工安全衛生法第31條第1 項之罪，其法定刑係死刑
    、無期徒刑、最輕本刑為3 年以上有期徒刑以外之罪，被告
    於準備程序進行中就被訴事實為有罪之陳述，經告知簡式審
    判程序之旨，並聽取其與檢察官、辯護人之意見後，本院認
    無不得或不宜改依簡式審判程序進行之情事，爰依刑事訴訟
    法第273 條之1 第1 項規定，裁定本件由受命法官獨任改依
    簡式審判程序審理，合先敘明。
二、訊據被告對於前揭犯罪事實供承不諱，復有下列事證可佐：
    （一）證人郭偉泰及郭志誠之父郭騰於警詢之陳述；（二）
    臺灣高雄地方法院檢察署勘（相）驗筆錄、法醫驗斷書、相
    驗屍體證明書；（三）相驗相片及現場相片；（四）行政院
    勞工委員會南區勞動檢查所96年4 月4 日勞南檢製字第0961
    004353號函送檢查報告書；（五）中國人造纖維股份有限公
    司聚酯廠自動化機械年度歲修計劃表、安全作業標準、聚酯
    廠自動化設備每週巡查紀錄表、上課簽到單。前開事證足徵
    被告之自白與事實相符，堪予採信。本件事證明確，被告犯
    行堪予認定。
三、核被告甲○○所為，違反勞工安全衛生法第5 條第1 項第1
    款規定，致發生同法第28條第2 項第1 款之死亡職業災害，
    應依同法第31條第1 項規定處罰，又其係從事業務之人，所
    為另觸犯刑法第276 條第2 項業務過失致人於死罪。被告以
    一行為觸犯上開二罪名，為想像競合犯，應依刑法第55條規
    定從一重依業務過失致人於死罪處斷（參照最高法院87年度
    第6 次刑事庭會議決議及91年度臺上字第3927號判決意旨）
    。檢察官起訴書雖已敘及被告違反勞工安全衛生法部分之犯
    罪事實，然所犯法條欄漏載此部分條文，業經公訴檢察官當
    庭補充，附此敘明。茲審酌被告疏未採取相關安全措施，致
    郭志誠胸部遭升降臺壓擠，進而因心臟衰竭而死亡，固有非
    是，然念其於犯後尚能供承犯行，且於事發3 日後之96年1
    月30日即代中國人造纖維股份有限公司與被害人郭志誠之配
    偶乙○○達成和解，除金錢給付外，另保障乙○○在該公司
    之工作權，此有和解書附卷可稽，乙○○對於本案亦無特別
    意見，有本院公務電話紀錄在卷可參，又該廠區於事發後已
    從事相關改善措施，此有卷附工安環保事故調查報告及所附
    資料為憑，堪認被告犯後態度良好，且其素無前科紀錄，素
    行非劣，此有卷附臺灣高等法院被告前案紀錄表可按，以及
    其疏失之情節輕重、所生危害、被害人郭志誠亦有疏忽之處
    等一切情狀，量處如主文所示之刑，並審酌上情及警詢筆錄
    所載其學歷（研究所畢業）、家庭經濟狀況（小康）、職業
    （廠長）等情，諭知易科罰金之折算標準，以資懲儆。又被
    告犯罪時間在96年4 月24日以前，且非中華民國96年罪犯減
    刑條例第3 條所列不予減刑之情形，應依該條例第2 條第1
    項第3 款規定，減其刑期2 分之1 。至於被告及辯護人建議
    之刑度有期徒刑2 月則屬過輕，附此敘明。末查被告素無前
    科紀錄，此次因一時疏忽致罹刑典，犯後業已坦承犯行，且
    代公司與死者家屬達成和解，廠區亦已採取相關改善措施，
    均如前述，堪認其確有悔悟之心，其經此刑之宣告後，當知
    所警惕而無再犯之虞，本院綜核各情，認被告之刑以暫不執
    行為適當，爰予以宣告緩刑，以啟自新。
據上論斷，應依刑事訴訟法第273 條之1 第1 項、第299 條第1
項前段，勞工安全衛生法第31條第1 項，刑法第276 條第2 項、
第55條、第41條第1 項前段、第74條第1 項第1 款，刑法施行法
第1 條之1 ，中華民國96年罪犯減刑條例第2 條第1 項第3 款、
第7 條、第9 條，判決如主文。
本案經檢察官丙○○到庭執行職務。
中　　華　　民　　國　　96　　年　　10  　月　　31  　日
                      鳳山刑事第二庭  法　官   譚德周
以上正本證明與原本無異。
如不服本判決應於收受本判決後10日內向本院提出上訴書狀，並
應敘述具體理由，如未敘述上訴理由者，應於上訴期間屆滿後20
日內補提理由書狀於本院（均須按他造當事人之人數附繕本）「
切勿逕送上級法院」。
中　　華　　民　　國　　96　　年　　10　　月　　31　　日
　　　　　　　　　　　　　　　　　    書記官   林雅婷
附錄法條：
勞工安全衛生法第31條第1 項（罰則）
違反第5 條第1 項或第8 條第1 項之規定，致發生第28條第2 項
第1 款之職業災害者，處3 年以下有期徒刑、拘役或科或併科新
台幣15萬元以下罰金。
中華民國刑法第276條第2項（過失致死罪）
從事業務之人，因業務上之過失犯前項之罪者，處 5 年以下有期
徒刑或拘役，得併科 3 千元以下罰金。
